【裁判字號】    97,易,233
【裁判日期】    971114
【裁判案由】    詐欺
【裁判全文】
臺灣臺東地方法院刑事判決              97年度易字第233號
公  訴  人  臺灣臺東地方法院檢察署檢察官
被      告  乙○○
上列被告因詐欺案件，經檢察官提起公訴（97年度偵字第2782號
），本院判決如下：
    主  文
乙○○幫助意圖為自己不法之所有，以詐術使人將本人之物交付
，處有期徒刑肆月，如易科罰金，以新台幣壹仟元折算壹日。緩
刑貳年。
    犯罪事實
一、乙○○因缺錢花用，明知依一般社會生活之通常經驗，可預
    見一般人無故不自行申辦金融機構帳戶使用，反以價購或其
    他方式取得他人申辦之金融機構帳戶使用，可能利用該帳戶
    為與財產有關之犯罪工具，並得預見因而幫助他人從事詐欺
    取財之不法行為，仍基於縱有人以其金融帳戶實施詐欺犯罪
    ，亦不違背其本意之幫助詐欺取財之不確定犯意，於民國96
    年10月底某日，在臺東縣臺東市「銀座大樓」前，將其所申
    辦臺灣郵政股份有限公司臺東郵局 (下稱臺東郵局)帳號000
    00000000000號帳戶及臺灣中小企業銀行臺東分行帳號00000
    000000(起訴書誤載為000000000000)號帳戶之存摺、提款卡
    及密碼，以新臺幣 (下同) 5,000 元價格，出售予姓名年籍
    不詳之成年男子，提供予不詳詐欺集團供作詐騙他人匯款之
    人頭帳戶使用。嗣該詐騙集團某成年成員於 96年11月8日上
    午11時許，致電臺北縣泰山鄉○○路○段145巷53弄9號之丁○○，佯以丁○○在桃園開立之中國信託銀行帳戶遭詐騙集
    團使用為由，要求丁○○匯款作為保釋之用，丁○○不疑有
    他而於同年月9日16時7分許，依該詐欺集團成員指示，前往
    臺北縣泰山鄉○○路○段85號之郵局臨櫃，將 10萬元匯入乙○○提供予詐欺集團使用之上揭臺東郵局帳戶內，該詐欺集
    團成員得逞後，隨即將款項提領一空，致員警無法追查詐得
    款項之流向。又該詐欺集團復以相同之詐騙手法，於同年12
    月間某日，致電高雄市三民區○○○路 459號之丙○○，偽
    稱其身分資料、銀行帳戶遭詐騙集團使用為由，要求丙○○
    匯款，致丙○○不疑有他，而於96年12月15日10時40分許，
    依指示前往高雄市三民區○○○路 495號之聯邦商業銀行九
    如分行臨櫃，將 6萬元匯入乙○○之上揭臺灣中小企業銀行
    臺東分行帳戶內。嗣因丁○○發現受騙，報警循線查獲，始
    悉上情。
二、案經臺東縣警察局臺東分局報告臺灣臺東地方法院檢察署檢
    察官偵查起訴。
    理  由
一、本件被告乙○○所犯係死刑、無期徒刑或最輕本刑為三年以
    上有期徒刑或高等法院管轄第一審案件以外之罪，其於準備
    程序期日就被訴事實為有罪之陳述，經本院告知簡式審判程
    式之旨，並聽取公訴人及被告之意見後，經合議庭裁定由受
    命法官獨任進行簡式審判程序，是依刑事訴訟法第273條之2
    規定，本件之證據調查，不受同法第159條第1項、第 161條
    之2、第161條之3、第163條之 1及第164條至第170條規定之
    限制，合先敘明。
二、上揭犯罪事實，業據被告乙○○於本院審理中坦承不諱，並
    據證人即被害人丁○○、丙○○於警詢中指訴歷歷，且有臺
    灣中小企業銀行97年4月24日東字第173號函所檢附之開戶基
    本資料、客戶歷史交易明細表、臺灣郵政股份有限公司臺東
    郵局 97年4月15日行字第0975000335號函所檢附之帳戶基本
    資料、客戶歷史交易清單、聯邦商業銀行九如分行 97年7月
    16日 (97)聯九如字第 0183號函所檢附之被害人丙○○匯款
    單影本及被害人丁○○所提供之郵政國內匯款執據影本各 1
    紙在卷可稽，足徵被告乙○○之上開自白與事實相符。
三、按金融存款帳戶，事關存戶個人財產權益之保障，與存戶之
    印鑑章、提款卡結合，其專屬性、私密性更形提高，一般人
    亦均有應妥為保管存摺、提款卡，以防止被他人冒用之認識
    ，縱有特殊情況偶有將存摺、印鑑章交付他人之需，亦必深
    入瞭解其用途後再行提供以使用，恆係吾人日常生活經驗與
    事理；且金融帳戶為個人理財之工具，申請開設金融帳戶並
    無任何特殊之限制，一般民眾皆可以存入最低開戶金額之方
    式申請開戶，一個人可以在不同之金融機構申請多數之存款
    帳戶使用，並無何困難，此乃眾所週知之事實。則依一般人
    之社會生活經驗，苟見非親非故之人不以自己名義申請開戶
    ，反而向他人蒐集金融機構帳戶供己使用，衡情對收集者將
    所收集之帳戶用於詐欺犯罪乙節當有預見。況觀諸現今社會
    上，詐騙集團收購人頭帳戶，持以作為信貸、手機簡訊詐欺
    之事，常有所聞，出賣或出借帳戶予非親非故之人，受讓人
    係為謀非正當資金進出，而隱瞞行為人身份曝光之不法使用
    ，幾乎已成為人盡皆知之犯罪手法等情，益當信而有徵。本
    件被告乙○○明知將提款卡、提款卡密碼等有關個人財產、
    身分之物品，淪落於不明人士手中，極易被利用為與財產有
    關之犯罪工具；被告竟加以同意，顯然對於該帳戶作為不法
    使用，有所認識且並不違背其本意，是雖卷內事證並無積極
    證據證明被告知悉該詐欺犯罪集團將如何犯罪，而無法於本
    件認定被告有共同詐欺之犯罪認識，但其既對帳戶交付他人
    使用，可能遭犯罪集團用以犯罪有所預見，且不違背本意而
    為之，應有幫助詐欺取財之不確定故意甚明。
四、核被告所為，係犯刑法第30條第1項前段、第339條第 1項之
    幫助詐欺取財罪。又本件實行詐欺犯罪者，先後雖有 2次詐
    欺取財犯行，惟被告僅有1次提供2個帳戶予本件實行詐欺犯
    罪者之幫助行為，幫助該詐騙集團成員先後詐騙被害人丁○○、丙○○，而觸犯數幫助詐欺取財行為，為同種想像競合
    犯，應依刑法第55條前段之規定，從一重之幫助詐欺取財罪
    處斷。被告對詐欺正犯提供帳戶資以助力，但並未參與詐欺
    犯罪行為之實行，應屬幫助他人實行犯罪行為，為幫助犯，
    爰依刑法第30條第 2項規定減輕其刑。爰審酌被告因缺錢花
    用，未經深慮而罹本罪及於本院審理時坦承犯行，表示悔悟
    ，並與被害人和解等一切情狀，量處如主文所示之刑，並諭
    知易科罰金之折算標準。又被告未曾因故意犯罪受有期徒刑
    以上刑之宣告，有臺灣高等法院被告前案紀錄表 1份存卷可
    按，因短於思慮，致犯本案犯行，經此次教訓，當知所警惕
    ，而無再犯之虞，本院認前開對其宣告之刑，以暫不執行為
    適當，併予宣告緩刑 2年，以啟自新。至被告交付予上揭詐
    欺集團成員之存摺、提款卡等物，雖係被告供犯罪所用之物
    ，然既已交付該詐欺集團成員使用，且並無約定交還之時間
    ，顯見被告已有移轉其所有權予該詐欺集團成員之意，從而
    ，上揭物品既非被告所有，且均非違禁物，爰不另宣告沒收
    ；又所謂幫助犯係指就他人之犯罪加以助力，使其易於實施
    之積極的或消極的行為而言。其犯罪態樣與實施犯罪之正犯
    有異，其所處罰者，乃其提供助力之行為本身，而非正犯實
    施犯罪之行為。因此幫助犯不適用責任共同之原則，對正犯
    所有供犯罪所用或因犯罪所得之物，勿庸併為沒收之宣告 (
    最高法院88年度臺上字第6234號判決要旨參照 )。是前開存
    摺、提款卡雖係上揭姓名、年籍均不詳之詐騙集團成員所有
    供犯罪所用之物，對於幫助犯之被告，自毋庸宣告沒收，均
    附此敘明。又被告販賣上開帳戶予詐欺集團之所得 5千元，
    雖係被告犯罪所得之物，然未扣案，衡情應已花用殆盡而滅
    失，爰不為沒收之宣告。
據上論斷，應依刑事訴訟法第273條之1第1項、第299條第 1項前
段，刑法第30條第1項前段、第2項、第339條第1項、第55條前段
、第41條第1項、第74條第1項第1款，刑法施行法第1條之1第1項
、第2項前段，判決如主文。
本案經檢察官甲○○到庭執行職務。
中    華    民    國    97    年    11    月    14    日
                  刑事第二庭  法  官    蔡慧雯
以上正本證明與原本無異。
如不服本判決應於收受本判決後10日內向本院提出上訴書狀；上
訴書狀應敘述具體理由。未敘述上訴理由者，應於上訴期間屆滿
後20日內向本院補提理由書狀（均須按他造當事人之人數附繕本
）。「切勿逕送上級法院」。
告訴人或被害人對於本判決如有不服，請書具不服之理由狀，請
求檢察官上訴者，其上訴期間之計算係以檢察官收受判決正本之
日期為準。
                              書記官    尹玉琪
中    華    民    國    97    年    11    月    17    日
附錄本案論罪科刑法條：
刑法第339條第1項
中華民國刑法第339條
（普通詐欺罪）
意圖為自己或第三人不法之所有，以詐術使人將本人或第三人之
物交付者，處5年以下有期徒刑、拘役或科或併科1千元以下罰金
。
以前項方法得財產上不法之利益或使第三人得之者，亦同。
前二項之未遂犯罰之。
中華民國刑法第30條
（幫助犯及其處罰）
幫助他人實行犯罪行為者，為幫助犯。雖他人不知幫助之情者，
亦同。
幫助犯之處罰，得按正犯之刑減輕之。


司法院資訊處製作；財團法人民間司法改革基金會備份。
